臺灣臺北地方法院民事裁定　　　　　　　100年度小上字第5號
上　訴　人　周金鍊
被上訴人　　國泰人壽保險股份有限公司
法定代理人　蔡宏圖
上列當事人間請求給付保險金事件，對於本院臺北簡易庭民國99
年11月23日所為之99年度北小字第1553號判決提起上訴，本院裁
定如下：
    主  文
上訴駁回。
第二審訴訟費用新臺幣壹仟伍佰元由上訴人負擔。
    理  由
一、按關於請求給付金錢或其他代替物或有價證券之訴訟，其標
    的金額或價額在新台幣（下同）10萬元以下者，適用本章所
    定之小額程序。對於小額訴訟之第一審裁判，得上訴或抗告
    於管轄之地方法院，其審判以合議行之。對於前項第一審裁
    判之上訴或抗告，非以其違背法令為理由，不得為之。至其
    上訴狀內應記載上訴理由，表明下列各款事項：一、原判決
    所違背之法令及其具體內容。二、依訴訟資料可認為原判決
    有違背法令之具體事實，民事訴訟法第436條之8第1項、第
    436條之24、第436條之25分別定有明文。另所謂判決違背法
    令，上訴人以原判決有不適用法規或適用不當為上訴理由時
    ，其上訴狀或理由書應有具體之指摘，並揭示該法規之條項
    或其內容，若係成文法以外之法則，應揭示該法則之旨趣，
    倘為司法院解釋或本院之判例，則應揭示該判解之字號或其
    內容，如依民事訴訟法第469條所列各款事由提起第三審上
    訴者，其上訴狀或理由書應揭示合於該條款之事實，最高法
    院67年台上字第2876號判例、70年台上字第2027號判例、71
    年台上字第314號判例可資參考。是當事人於小額訴訟程序
    提起上訴，如依民事訴訟法第468條規定，以第一審判決有
    不適用法規或適用法規不當為理由時，其上訴狀或理由書應
    有具體之指摘，並揭示該法規之條項或其內容。若係成文法
    以外之法則，應揭示該法則之旨趣。倘為司法院解釋、或最
    高法院之判例，則應揭示該判解之字號或其內容。如以民事
    訴訟法第469條所列各款情形為理由時，其上訴狀或理由書
    ，應揭示合於該條款之事實。上訴狀或理由書如未依此項方
    法表明者，即難認為已對第一審判決之違背法令有具體之指
    摘，其上訴自難認為合法。
二、本件上訴意旨略以：原判決認為「…縱然原告主張皮膚癢之
    部分為乳癌手術結疤部分，然該部位皮膚癢之病況亦無從認
    定與乳癌術後有關聯性或為癌症併發症」等語，然而：(一)依
    台大醫院及長庚醫院之資料均載明上訴人右側乳房因罹患乳
    癌而接受乳癌手術，且皮膚癢或濕疹之部位與右側乳房及右
    大腿取皮處部位吻合，是上訴人門診治療應屬以乳癌為直接
    原因或引起的併發症。(二)台大醫院與長庚醫院或認為乳癌手
    術與至皮膚部就診之時間相隔甚久，故與乳癌手術無關，但
    就診相隔甚久，係因慢性皮膚炎未完全治療所致，若早日得
    到治療，就再接受治療的必要，是原審判決以臺大醫院及長
    庚醫院回函逕認上訴人皮膚癢與乳癌手術無關云云，顯與經
    驗法則及事實有違，或有判決不附理由之缺失。(三)上訴人於
    97年以前向被上訴人請領門診保險金，被上訴人均依約給付
    ，期間長達4年之久，惟97年後，被上訴人承辦人員卻以中
    醫不能看癌症及上訴人右乳皮膚炎並非因治療癌症而直接引
    起的併發症為由，拒絕上訴人請領門診保險金10萬元。(四)之
    前長達4年請領門診保險金，被上訴人均依約給付，已形成
    合理之信賴，惟97年後拒絕上訴人請領，並以時效抗辯拒絕
    給付，被上訴人顯然已與誠實信用原則有違，且係出以損害
    上訴人權利為目的，符合權利濫用原則。(五)並聲明：1.原判
    決廢棄；2.被上訴人應給付上訴人10萬元，及自起訴狀繕本
    送達翌日起至清償日止，按年息5%計算之利息。
三、經查，本件訴訟標的金額未逾10萬元，依民事訴訟法第436
    條之8第1項規定，應適用小額訴訟程序。又本件爭執之要點
    ，乃為上訴人所請求之門診保險金，是否符合雙方所簽訂之
    國泰防癌終身健康保險附約條款第22條約定：「被保險人於
    本附約保險責任開始後，經診斷確定罹患癌症，並於有效期
    間內在醫院接受以癌症為直接原因或癌症引起的併發症而必
    要的門診治療，本公司按下表計算給付癌症門診醫療保險金
    」之情形，而原審經兩造聲請向台大醫院皮膚部及長庚醫院
    中醫內科函查結果：(1)台大醫院以99年10月13日校附醫秘字
    第09900903642號函覆：「原告於90年6月20日接受乳癌手術
    ，97年間因右側胸部（先前乳房手術部位）與右大腿取皮處
    （皮膚搔癢）或偶有「濕疹」，於本院皮膚部就診多次，並
    接受外用藥物治療。原告之乳癌手術與其97年於本院皮膚部
    就診之時序相隔甚久，應與乳癌手術、治療無關。」等語（
    原審卷第117頁）；(2)長庚醫院於99年10月29日以（99）長
    庚院法字第0930號函覆：「據病歷所載，原告97年1月至12
    月間至本院中醫門診就醫之診斷查證病患皮膚癢之部位與乳
    癌手術完結疤部位吻合，惟就醫學而言，無法就此推測可能
    與乳癌術後有關聯性或為併發症。」等語（原審卷第196 頁
    ）；(3)原審依照上訴人就診之台大醫院皮膚部及長庚醫院中
    醫內科函覆結果，認上訴人於97年間前往門診就醫，並非係
    以接受以癌症為直接原因或癌症引起併發症之門診治療等情
    ，已就裁判之理由詳為引據，並無違誤或違反經驗法則或有
    與事實相違背之情形，已甚明確；上訴人上訴之主張，均僅
    其個人主觀之認定，空言否認台大醫院皮膚部及長庚醫院中
    醫內科之函覆內容，其空泛指摘與經驗法則及事實有違，或
    有不附理由之缺失等語，然該部分所述者僅係就原審法院依
    調查結果所為證據之取捨、事實之認定，並非屬違背法令之
    情事，上訴人所指摘之事項，亦未具體說明原審判決有何不
    適用法規或適用法規不當之情形，亦未揭示該法規之條項或
    其內容，尚難認此部分上訴人已有合法指摘原審判決違背法
    令之情事；從而，上訴人之上訴，顯然並未敘明「原判決所
    違背之法令及其具體內容」、「原判決有違背法令之具體事
    實」，及合於民事訴訟法第436條之24第2項、第436條之25
    之要件，尚難認上訴人已有合法指摘原審判決違背法令之情
    事，則揆諸上開說明，上訴人提出本件上訴，即屬不合法，
    不應准許，應予駁回。
四、訴訟費用之負擔：本件上訴裁判費為新臺幣1,500 元，應由
    上訴人負擔，爰確定如主文第二項所載。
五、據上論結，本件上訴為不合法，依民事訴訟法第436條之32
    第1項、第2項、第444條第1項前段、第95條、第78條、第43
    6條之19第1項，裁定如主文。
中    華    民    國   100    年    3     月    24    日
                  民事第七庭    審判長  陶亞琴
                                法  官  吳定亞
                                法  官  蘇嘉豐
以上正本係照原本作成。
本裁定不得抗告。
中    華    民    國   100    年    3     月    24    日
                                書記官  林鈞婷